# 请教陈版主将分公司资产转入子公司后转让的问题。

提问人：renpc0428 时间：2016-04-19 14:06:24
2015 年 8 月A公司将下属分公司甲的资产负债转入新成立的子公司乙中，转入时分公司甲的净资产为-100万，A公司始终并未对新成立的下属子公司乙进行现金出资。 2015 年 12 月份，A公司将注入资产负债后的乙公司进行转让，转让价款为 200 万元。 处理 1 ： 2015年 8 月合并时A公司母公司层面确认了 100 万的营业外收入，账面对子公司乙的长投仍为 0 。是否正确？ 处理 2 ：不考虑分公司转入子公司后子公司的经营情况，那么在年末集团合并时，是不是合并报表中要体现 300 万的投资收益（分公司转子公司 100 万，对集团外部转让 200 万）？
上述在母公司层面和合并层面处理是否正确？

回答人：chenyiwei
在确保对外转让价款公允的前提下： 1 、个别报表层面：在资产转入子公司时，按净资产账面价值结转，差额调整对该子公司的股权投资成本，不确认损益。对外处置子公司股权时，确认处置损益。 2 、合并报表层面：在对外处置子公司股权时，将该子公司净资产账面价值与处置价款之间的差额确认为投资收益。

提问人：zhs7403 时间：2016-04-19 18:54:59
陈老师，该业务肯定不是企业合并，按说走非货币交易准则，净资产为负数应符合考虑会计处理？

回答人：chenyiwei
你说的“肯定不是企业合并”“走非货币交易准则”是从谁的角度而言的？

提问人：zhs7403 时间：2016-04-20 05:32:36
从母公司角度，因为子公司自始至终在其控制范围内，因此不是企业合并。我不理解的是case中划出的净资产负数如果选择非货币如何处理？

回答人：chenyiwei
从母公司角度，转给子公司的净资产是负数，即把这块超额亏损转移给子公司，事实上是变相地收回对子公司的投资，所以差额贷记“长期股权投资——子公司”。

提问人：renpc0428 时间：2016-04-20 09:02:16
陈老师，分公司转子公司时，由于净资产为负，且母公司始终没有对子公司进行出资，负的净资产无法抵减 0 长投，所以确认了营业外收入。这样是可以的吧

回答人：chenyiwei
确认营业外收入是不恰当的。 这种情况要考虑：母公司不但没有履行对子公司的出资义务，而且向其转移亏损，这种情况事实上表明对该子公司承担了相关的补偿责任，所以应当确认为负债。这种情况不同于已经有较多讨论的“已认缴但尚未实缴的出资”的处理，因为不属于待执行合同，也不仅仅是承诺，而已经构成了现时义务。

提问人：renpc0428 时间：2016-04-21 09:13:32
请教陈版关于分公司资产负债转移至子公司的问题 http://bbs.esnai.com/forum.php?mod=viewthread&tid=5004734，不按照这个了吗

回答人：chenyiwei
再考虑了一下，原来那个答复没有考虑周全，请以现在这个为准。抱歉！

提问人：zengfengxia 时间：2016-05-12 14:25:06
这种转移债务至注册资本较低的子公司的做法类似于公司减资，在法律上是否必须得到相应债务人的同意，并由母公司提供担保，否则相关交易很可能因为债务人的反对无无法达成，因此需对此担保事项计提预计负债，这样理解对吗？

回答人：chenyiwei
母公司由此对转入该债务的子公司提供担保的，按或有事项准则确定是否需计提预计负债。

提问人：zengfengxia 时间：2016-05-13 09:13:51
谢谢陈版回复，我在 9 楼帖子的理解，按照陈版的回复，不能支持转移净资产红字作为母公司负债的账务处理。 针对楼主案例，陈版认为不应当确认损益，转出的净资产红字金额认定为母公司承担的现时义务，确认为母公司负债，不理解的是，作为承担有限责任的出资人，确认的负债的债权人是谁？是子公司还是转移净资产的相关债权人？

回答人：chenyiwei
在主帖案例中，因为新设子公司承接该净负债，且该子公司事实上处于资不抵债状态，母公司也尚未对其出资，因此： 1 、如果债权人不认可该债务转移，则该债务转移不生效，继续体现为对原债权人的债务； 2 、如果债权人认可该债务转移，则母公司对原债务人不再承担债务，但基于公司法的规定，股东需在其认缴出资的限度内对公司承担责任，因此事实上本案例中的母公司承担了协助该子公司偿还债务的义务，这将会构成一项对该子公司的负债。

提问人：275700853 时间：2016-09-27 17:36:15
想请教：分公司资产转入子公司，这是如何处理的呢？是吸收合并，还是非货币性资产投资？谢谢

回答人：chenyiwei
法律形式方面，可以采用分立或者非货币财产对子公司投资两种方式处理。

提问人：275700853 时间：2016-09-28 09:09:44
分公司资产负债转移到子公司，随后分公司注销，是不是可以理解成同一控制下的吸收合并呢？

回答人：chenyiwei
吸收合并是法律概念，被吸收方的法人资格在合并完成后需注销。所以你所说的情况可以认为是会计上的业务合并，但法律上认为只是资产和负债的转移，不会认为是吸收合并。

提问人：呼叫帮助 时间：2018-04-16 19:57:41
请教陈版关于分公司资产负债转移至子公司的问题 母公司A将分公司B全部资产负债转移至子公司C，分公司B随之注销，对子公司C来讲，是否属于同一控制下企业合并？对母公司A来讲，是属于对子公司C的投资吗？若作为对子公司C的投资，分公司B资产、负债转移至C公司的时候，资产负债的差额是作为未分配利润还是作为资本公积列示？ chenyiwei回复 1 、子公司C取得了分公司B的资产和负债（构成业务），应按同一控制下合并进行会计处理。 2 、母公司A以分公司B的净资产对子公司C进行资本性投入，应按分公司B的帐面净资产转为对C的追加投资成本。 3 、因为C接受母公司的资本性投入，所以资产负债差额应在其个别报表中贷记资本公积。
继续请教陈版主，关于第二条，由于母公司对其投入的净资产为负数，但评估值为零，应减少投入资产时原对子公司C的长期股权投资账面价值吗？那如果在投入资产的时点上，对子公司的长投为零，其他长期权益也为零，（因为现在公司成立可以先不投入资金），那么是冲减母公司的资本公积、盈余公积和未分配利润吗？ chenyiwei点评发表于 2015-1-26 应减少投入资产时原对子公司C的长期股权投资账面价值，但以将长期股权投资减记至零为限。你说的这种情况，贷方只能入营业外收入。 陈版，这个回复，现在应当按企业会计准则解释第 7 号规定处理？

回答人：chenyiwei
这不是吸收合并子公司或者改为分公司，解释 7 号不适用。